臺灣高等法院刑事判決
110年度侵上訴字第235號
上  訴  人  
即  被  告  王俞翔


選任辯護人  周金城律師
            鄒志鴻律師
上列上訴人因妨害性自主案件，不服臺灣桃園地方法院109年度
侵訴字第43號，中華民國110年3月31日第一審判決（起訴案號：
臺灣桃園地方檢察署108年度偵字第8047號），提起上訴，本院
判決如下：
    主  文
上訴駁回。
    事  實
一、甲○○與代號3469甲108006號女子（真實姓名、年籍均詳卷，
    下稱A女）為高中時期結識之朋友。A女於民國107年7月24日
    至桃園地區與甲○○、李東霖等友人聚餐，因信任甲○○，且知
    悉前已有其他女性友人也曾在甲○○租屋處借宿，遂於當日晚
    間餐敘後，至甲○○位於桃園市○○區○○街00號2樓217室之租屋
    處借宿。詎甲○○因對A女有好感，於翌日（25日）凌晨某時
    許，見A女入睡而處於不知抗拒之狀態，竟基於乘機猥褻之
    犯意，先以手撫摸A女腹部後，再將手伸入A女內衣撫摸A女
    胸部，A女驚醒察覺後，因害怕仍佯裝熟睡，並以挪動身體
    、雙手抱胸或以被子護胸等變換睡姿之方式，以閃避、阻擋
    甲○○，甲○○見狀雖即停手，但於A女不動後，誤認A女仍處於
    入睡而不知抗拒之狀態，遂承前揭乘機猥褻之犯意，接續數
    次為上開行為，過程中並曾將手伸入A女褲內撫摸其下體，
    而對A女為乘機猥褻行為得逞。
二、案經A女訴由桃園市政府警察局中壢分局報告臺灣桃園地方
    檢察署檢察官偵查起訴。
    理  由
壹、證據能力部分：
一、按被告以外之人於審判外之言詞或書面陳述，除法律規定者
    外，不得作為證據，刑事訴訟法第159條第1項定有明文。證
    人即告訴人A女於警詢中所為之陳述，及A女與李東霖間通訊
    軟體對話內容擷圖（見侵訴卷第85至109頁），均屬被告甲○
    ○以外之人於審判外之陳述，且經其爭執證據能力（見審侵
    訴卷第55頁、第59至60頁；侵訴卷第43頁、第115頁；本院
    卷第67至68頁），復查無具有可信之特別情況，揆諸前揭法
    律規定，即不得作為認定犯罪事實之證據。
二、辯護人雖以證人A女於偵查中所為證述未經反對詰問為由而
    爭執證據能力（見審侵訴卷第59至60頁、侵訴卷第43頁），
    惟按刑事訴訟法規定之交互詰問，乃證人須於法院審判中經
    踐行合法之調查程序，始得作為判斷之依據，屬人證調查證
    據程序之一環，與證據能力係指符合法律規定之證據適格，
    亦即得成為證明犯罪事實存否之證據適格，其性質及在證據
    法則之層次並非相同，應分別以觀。基此，被告以外之人所
    為陳述得為證據之規定，並無限縮於陳述當時須已給予被告
    或其辯護人對該證人行使反對詰問權者，始有其適用。此項
    未經被告詰問之陳述，應認屬於未經合法調查之證據，並非
    無證據能力而禁止證據之使用，且該詰問權之欠缺，非不得
    於審判中由被告或辯護人行使以補正，而完足為經合法調查
    之證據。準此，A女於偵查中向檢察官所為之證述已依法具
    結（見偵卷第37、42頁），並於原審到庭以證人身分證述後
    供被告及其辯護人實施交互詰問而為合法之調查（見侵訴卷
    第178至221頁），復查無有顯不可信之情狀，揆諸前揭說明
    ，A女於偵查中向檢察官所為之證述自有證據能力。
三、其他本判決下引具傳聞性質之各項供述證據經本院於審判期
    日調查證據時提示並告以要旨後，當事人、辯護人均未於言
    詞辯論終結前就證據能力部分有所異議，本院復查無該等證
    據有違背法定程序取得或顯不可信之外部情狀，揆諸刑事訴
    訟法第159條之5規定，應皆有證據能力。
四、本件認定事實所引用之非供述證據，並無證據證明係公務員
    違背法定程式所取得，亦查無顯有不可信之情況與不得作為
    證據之情形，且經本院於審判期日依法進行證據之調查、辯
    論，被告於訴訟上之程序權即已受保障，亦應有證據能力。
貳、認定事實所憑之證據及理由：
一、訊據被告固坦承於上開時、地有以手撫摸A女腹部及隔著衣
    服撫摸A女胸部之行為，但否認有乘機猥褻之犯行，辯稱：
    當天A女衣服掀著有露出腹部，所以先摸A女腹部，接著一路
    沿著身體往上摸到胸部，但胸部部分是隔著衣服摸，沒有伸
    進衣服裡，也沒有摸A女下體，只有摸一次。當天因為有一
    些比較曖昧的行為，我認為互有好感，想要在感情上有進一
    步發展，且我覺得A女是願意有進一步的關係，是願意讓我
    觸摸，所以我才這樣做。當時我們都躺在床上，都沒有睡著
    ，A女是醒著的等語。辯護人則為被告辯護稱：A女於警詢、
    偵訊、審理中就與被告於事發前之交誼情狀、就寢前於前揭
    租屋處與在場人互動狀態，前後陳述不一，且就被告撫摸A
    女後，A女醒來之情節，陳述亦有不同；當下若有A女所稱被
    乘機猥褻之情況，A女應可馬上悍拒或斥責被告，且A女是穿
    著隔天要出門的衣服入睡，該處復非人跡罕至之處，A女亦
    可馬上離開，A女卻都沒有這些正常反應，甚至於隔天早上
    按停鬧鐘後仍未離去，還與被告一起吃早餐、整理行李、讓
    被告送去車站，實均與常情有違，具有瑕疵；至證人李東霖
    之證述則屬A女證述之累積性證據，無法補強A女指訴。又辯
    護人前於原審另辯護稱：依被告與A女間之對話紀錄及互動
    情形，可知其等已經不是一般朋友關係，被告於本案是基於
    想要能發生進一步親密互動之主觀意思，才用手試探地去撫
    摸A女腹部及隔著外衣、內衣觸摸胸部，後來發現A女以身體
    動作表示不願意之後，被告就沒有再進一步的動作，客觀上
    並未違反A女之意願等語。
二、查被告與A女為自高中時即結識之朋友，A女於107年7月24日晚間至桃園地區與甲○○、李東霖等友人聚餐後，即到被告上址租屋處借宿，而被告於雙方上床睡覺後（A女靠牆、被告靠外），有以手撫摸A女腹部、胸部（被告稱胸部係隔著衣服撫摸）等事實，業據證人A女於偵查、原審及證人李東霖於原審就此部分證述甚明（見偵卷第37至39頁；侵訴卷第178至221頁、第269至295頁），並有被告與A女間及被告、A女與其他好友間之LINE群組對話內容（見審侵訴卷第213至303頁）附卷可稽，且為被告所坦承或不爭執（見審侵訴卷第54頁；侵訴卷第38至42頁、第221至222頁、第305頁；本院卷第66至67頁、第115頁），是此部分之事實堪以認定，合先敘明。
三、證人A女所為證述之憑信性：　　
㈠、A女偵查中就案發經過具結證稱：我、被告與另一位朋友李東
    霖於當天晚上8、9時許回到被告的租屋處，一開始我們先聊
    天，後來李東霖先離開，我跟被告再繼續閒聊後，我就去洗
    澡，洗澡完我有問被告我要睡哪裡，他回答我睡床上，我就
    問他：「先前湯○○來你家時，不是睡在地板嗎」被告回答我
    是，並且點頭叫我睡床上，之後我們就躺下睡覺了。…我沒
    有拒絕，當時我很信任被告，因為我與被告相識很久，被告
    也是很正直的人，他也未曾對我有愛慕或欣賞之意，我們就
    是單純的好朋友。…躺下時我睡在靠近牆壁的床鋪内側，被
    告睡在床鋪外側，我與他中間還有一些距離。睡到一半時，
    我感覺睡得不是很舒服，所以我有醒來，並發現被告把他的
    右手伸入我的胸罩裡面摸我的兩邊胸部，被告不知道我醒著
    ，我是背對著被告，且用棉被試圖擋住胸前，也有一直變換
    睡姿，想要阻擋被告的行為，但被告仍嘗試要摸我的胸部，
    之後也有將手伸入我的内褲裡，用手指撫摸我的下體，但沒
    有將手指插入我的陰道，只有在外面摸。…過程中我沒有出
    聲，且被告應該不知道我醒著，我一直在裝睡，是因為我怕
    被告知道我是醒著並反抗他，他會對我做其他的行為，甚至
    是對我強制性交等語（見偵卷第37頁正反面）。
㈡、A女於原審中具結證稱：
　⒈我在網路上認識被告到現在約有6年之久，與被告間沒有感情
    糾紛。在高中的時候是很好的朋友，在大學的時候來往就比
    較少，但還是算很好的朋友。最好的互動情況應該是我們在
    那之前有約一次，我跟被告單獨，去他臺中家，他做東西給
    我吃，但沒有在即將發展成為男女朋友前面階段曖昧的情況
    ，沒有牽涉到感情的因素。我從來沒有喜歡過被告，也沒有
    釋放出喜歡被告的訊息，因為我那時候一直都是有喜歡的人
    的，也有讓身邊的人知道。…我去被告租屋處借宿時，被告
    有幫我吹頭髮，因為那時候有聊到，之前也有人會幫我吹頭
    髮，被告說他也可以幫我吹頭髮，我就想說也沒什麼，就讓
    他吹。我完全不覺得是，代表我在釋放喜歡他的訊息，就單
    純吹頭髮。
　⒉107年7月24日那天我跟被告，還有其他朋友約在中壢吃飯，
    那天是約晚餐，吃完飯回去臺中已經有點晚，所以就想說借
    住被告那邊一晚。一開始還有李東霖，有一起到被告的租屋
    處，我們有先聊一下天，之後李東霖才離開。我們也是稍微
    閒聊一下，就去洗澡，要睡覺了，除了被告幫我吹頭髮外，
    完全沒有其他身體的接觸。兩個都睡床上，我睡側靠牆，被
    告睡外側。原本我以為被告會讓我睡地板，因為之前有另外
    一個朋友也是去借宿他那邊，被告就讓她睡地板，我問被告
    我要睡哪裡，他跟我說我睡床上，睡內側，我就有問被告為
    什麼讓我睡床，他就猶豫了一下跟我說「沒有為什麼」，我
    也沒有多想，我就想說可能是被告跟我比較好，不想讓我睡
    地板，比較難睡之類的，我就沒有再說什麼。…我沒有特別
    穿睡衣，是把隔天要穿的衣服先穿在身上，短袖短褲，我有
    穿內衣，是運動內衣，那天我是都有蓋被子，我睡覺時沒有
    露出肚子。
　⒊當天我們說要睡覺之後，我們就沒有再講話或什麼，就睡覺
    ，我睡到一半就有感覺到被告在摸我。被告有摸我的胸部跟
    下面，從衣服的下面，就是肚子的地方，穿過內衣摸我的胸
    部，被告也是從肚子的上面，就也是肚子那邊伸進去，穿過
    內褲摸我的下體，沒有伸進生殖器裡面。我不太知道持續多
    久，但是被告反覆很多次，詳細次數不記得，在我的胸部跟
    下體之間游移，摸來摸去。我是背對他，我有稍微動一下，
    想說他會不會，就不要繼續這個行為，或是我有把被子再蓋
    得更緊，我有雙手抱著被子，護著我的胸部，被告要摸，我
    就一直有動一下，我就是稍微動一下，被告還是有趁我不動
    之後，有打算要繼續摸，我又會繼續動一下、用手抱胸、用
    棉被蓋住。被告摸我的時候我是清醒的，後來那天我就沒有
    睡著。我不知道持續多久之後，被告就自己結束了，我也不
    知道他到底實際上有沒有睡著，因為我都是背對著他。
　⒋我不敢直接起來跟被告說「不要這樣」，因為我那時候睡在
    內側，我又是女生，被告是男生，我怕我起來，讓他發現我
    知道這件事情，他會可能做出，比如說強迫我或是什麼更強
    制的行為，我就有點怕，不敢直接跟他講。
　⒌我隔天（本院按：因本案發生於清晨睡眠期間，此之隔天應
    指107年7月25日案發當日上午）回臺中之後，就馬上跟李東
    霖講，一開始用通訊軟體，我忘記後來有沒有用電話。
　　（以上見侵訴卷第179至221頁）
㈢、經核A女於偵查及原審時所證被告於當晚有趁其睡覺時以手摸
    伸入內衣摸其胸部及伸入內褲內摸其下體，其驚醒後因害怕
    而裝睡，並佯以變換睡姿而動一下或抱住胸部、被子等方式
    閃避、阻擋等主要事實經過，前後所述大致相符，尚無實質
    明顯之矛盾或瑕疵可指。A女前揭證詞在有補強證據（如後
    述）之情況下，應可作為認定事實之依據。
㈣、辯護人雖認A女就與被告在事發前之交誼情狀、案發當晚在被
    告租屋處與在場人之互動狀態與內容先後所述不一，暨A女
    於警詢、偵查中稱因不太舒服便醒來，醒來後才察覺被告有
    後續猥褻行為，於原審先稱睡到一半感覺被告摸其胸部、下
    面，後又改稱當晚睡得不是很好，稍微有動靜就有注意到，
    有醒過來，被告還沒伸手進去衣服的時候，就已經醒來了，
    前後亦有齟齬。惟按人類對於事物之注意及觀察，有其能力
    上之限制，未必如攝影機或照相機般，對所發生或經歷的事
    實能機械式無誤地捕捉，亦未必能洞悉事實發生過程之每一
    細節及全貌，況一般性侵害之被害人就被害細節事項難免因
    案發時情緒緊張，或事後心情低落而有所忽略或漏未陳述，
    上開過程又係A女不願回想之難堪被害情節，A女於108年1月
    16日製作警詢筆錄時，距離案發時間已5個多月，同年
　　4月2日在偵查中作證時，已相距8個多月，迄至109年12月22
    日在原審作證時，距離案發時間更已相隔2年4個多月，自難
    要求其對案發全程仍可清楚記憶。況A女當時既在睡夢之間
    醒來，乍醒之際更難強求記得所有細節或順序，另事發前A
    女與被告之相處狀態，涉及個人對人際關係之主觀認定，入
    睡前與在場人之互動狀態亦與被告是否有具體為上開猥褻行
    為無關，是縱或A女就上開細節有所出入或詳盡有別，尚無
    礙於其證述之憑信性。
四、補強證據部分：
　　按被害人、告訴人係以使被告受刑事訴追為目的，本質上存
    有較大之虛偽危險性，為擔保其真實性，應有補強證據以增
    強其陳述之憑信性，始足為認定被告犯罪事實之依據（最高
    法院52年台上字第1300號判例意旨、104年度台上字第3178
    號判決意旨參照）。而所謂補強證據，並非以證明犯罪構成
    要件之全部事實為必要，倘其得以佐證被害人指述之犯罪非
    屬虛構，能予保障所指述事實之真實性，即已充分。又得據
    以佐證者，雖非直接可以推斷該被告之實行犯罪，但以此項
    證據與被害人之指述為綜合判斷，若足以認定犯罪事實者，
    仍不得謂其非屬補強證據。是所謂補強證據，不問其為直接
    證據、間接證據，或係間接事實之本身即情況證據，均得為
    補強證據之資料（最高法院105年度台上字第2302號判決意
    旨參照）。又透過「被害人陳述」以外之證據，得證明被害
    人聲稱被害事件時之言行舉止、情緒表現、心理狀態或處理
    反應等情景者（間接事實），係獨立於（即不同於）被害陳
    述之證據方法暨資料，屬具補強證據適格之情況證據，可藉
    其與待證事實有蓋然性之常態關聯，資為被害人遭遇（直接
    事實）致生影響之推理素材，此並非傳聞自被害陳述之重複
    或累積，當容許由法院透過調查程序，勾稽被害陳述相互印
    證，進而產生事實認定之心證（最高法院109年度台上字第3
    963號判決意旨參照）。經查：　
㈠、被告對李東霖坦承犯行之自白
　⒈李東霖於案發後數日有質問被告，並就被告回應及道歉之內
    容錄音，有錄音檔案在卷可憑，被告對此錄音內容之真正亦
    不爭執。經原審勘驗該錄音檔案結果（勘驗筆錄中之「甲」
    為李東霖），自檔案時間3分11秒至4分28秒間有如下之對談
    內容：
　　李東霖：在隔天，你、呃…我起床之後她密我，然後，她就
　　        說她前一天被你摸了。
    被  告：嗯。
    李東霖：被你摸了胸部跟下體。
    李東霖：還有其他（閩）哩哩拉拉…我就不講具體的事情了
　　        ，就是，我就只講兩個比較重要的事實，一個是摸
　　        胸部，伸到內衣裡面摸胸部，一個是摸下體。然後
　　        …
    李東霖：她…（拉長音）所有的事情，就是從、時間軸從前
　　        到後她都有具體跟我講，但是我現在不想具體描述
　　        ，那我只想這樣子記，那…
    李東霖：你不記得嗎？
    被  告：嗯 。
    李東霖：蛤？
    李東霖：你不記得嗎？
    李東霖：溫（音譯，說話突然終止）
    被  告：有。 
　　（以上見侵訴卷第118至119頁之原審勘驗筆錄）
　⒉自檔案時間5分41秒至6分48秒間有如下之對談內容：
　　李東霖：今天來其實就只有一個目的，我們只想要聽你、聽
　　        你、承認，第一個是承認，然後第二個是…
    李東霖：呃，三件事，第一個是承認，第二個是想知道說你
            那個時候到底、腦子在想什麼，為什麼會做這種
            事，第三個是道歉。
    李東霖：對，那…
    李東霖：是…
    李東霖：到這個、都已經講到這樣了，你還不打算承認嗎？
    被  告：我剛剛、我剛剛說有啊。
　　（以上見侵訴卷第119至120頁之原審勘驗筆錄）
  ⒊自檔案時間34分38秒至36分42秒間有如下之對談內容：
　　被  告：睡醒的時候就、大概半夜吧，我不知道幾點。
    李東霖：嗯？
    被  告：睡醒的時候就…
    李東霖：好。
　　被  告：半夜不知道幾點，然後就發生了她講的那些事情。
　　        我其實… 
　　（以上見侵訴卷第132頁之原審勘驗筆錄）　　　
  ⒋證人李東霖於原審就此亦證稱：這個錄音內容是事發過的3、
    4天之後，我約被告出來，錄音內容中「甲」是我，4分3秒
    到4分28秒他就有第一次承認，還有6分7秒到6分48秒，就是
    承認我前面說的性侵，就是摸胸部和下體的事情等語（見侵
    訴卷第284頁）。是由上開錄音檔案及勘驗內容可知，被告
    業已向李東霖坦承有在半夜不知道幾點，睡醒的時候伸到內
    衣裡面摸A女胸部及摸下體之行為甚明，可證A女前開所證，
    應屬事實。
  ⒌被告雖辯稱上開錄音內容中，因為李東霖講了一大串，問說
    有沒有對A女做什麼事，這裡的「有」，我是指我有碰觸A女
    的身體跟胸部，並沒有包括下半身的部分，李東霖講了很大
    一串，我沒有一個一個分別告訴他哪一個有，哪一個沒有，
    我沒有解釋的那麼清楚云云（見侵訴卷第302至303頁），然
    由前引雙方對談內容可知，雖李東霖一開始講話有所鋪陳，
    但被告第一次承認即檔案時間3分11秒至4分28秒部分，李東
    霖已特別強調：「我就只講兩個比較重要的事實，一個是摸
    胸部，伸到內衣裡面摸胸部，一個是摸下體」此語，且先前
    李東霖也有講過一次「被你摸了胸部跟下體」，顯無被告所
    說須解釋的有一大串之情形，且摸下體一般而言是較摸胸部
    更為嚴重之行為，若被告果僅有摸胸部而未摸下體，且是隔
    著衣服觸摸，自可當場澄清或更正，惟被告竟先後兩次承認
    ，迄至長達約1小時之錄音時間內，亦未見就此有所釐清，
    自堪認被告是當場承認有「伸到衣裡面摸胸部及摸下體」之
    行為甚明。又依該錄音檔案內容所示，於李東霖要求被告道
    歉前，被告已承認有撫摸A女胸部及下體，是被告另辯稱是
    為滿足李東霖之需求才道歉，以免事情鬧大云云，顯與事實
    不符，亦非可採。
㈡、證人李東霖於原審證稱：
  ⒈A女案發隔天早上就跟我大概講了一下她前一天晚上跟被告發
    生的事情，就是被告違反她的自主意願，偷摸了她的身體，
    就是胸部跟下體。…因為被害人當時是一個驚慌失措的情況
    ，因為她沒有想到會發生這種事情，因為我們直到案發當時
    都還是認識6、7年的好朋友，而且很信任，所以她當時發生
    那種是，她不知道該怎麼辦，她覺得那個情況下她信任我，
    所以她找我幫忙。…因為我是局外人，我不能告訴她該怎麼
    處理這件事情，她就說因為經過她仔細思考之後，她最後決
    定就是，我們都是多年朋友，也不想要這樣子讓他有不好的
    紀錄，而且也只是想要知道一個原因說你到底為什麼要這樣
    ，她要男方承認自己錯了，她不要什麼模棱兩可的藉口，當
    時並沒有想要給他司法上面的處罰，…A女就是覺得無法置信
    ，覺得被背叛，覺得很噁心，覺得很髒、害怕，沒有嚎啕大
    哭，她說她不想要看到男方，最主要是一種信任被背叛跟無
    法置信的感覺。…她一直不停的說她不知道該怎麼做。
　⒉我是2011年左右認識被告成為朋友，之後被告介紹A女給我認
    識。…A女本來就是比較外向的人，所以她沒有任何給我覺得
    她有跟被告打情罵俏的任何因素在，就算她是一個外向的女
    生，我可以講白話一點，她跟其他曖昧的男生的那種外向也
    沒有發生在跟被告身上過，畢竟也是這麼多年的朋友了。
　　（以上見侵訴卷第269至287頁）
　⒊李東霖就案發過程部分所述，固屬聽聞A女所述之傳聞證據而
    不具證據能力，但李東霖關於A女告知之時間、告知當時之
    情緒反應及後續處理狀況部分所證，則為其親身見聞甚至代
    為處理之事項，並非傳聞證據，亦非與A女所述同一之累積
    證據，自仍得獨立作為認定被告犯罪事實之補強證據。是由
    李東霖上開證述內容可知，A女係於案發當日早上（按本案
    事發生於清晨睡眠期間，故李東霖所稱之隔日早上應係指當
    日早上）旋即告知李東霖求助，且有噁心、害怕、恐懼及驚
    慌失措之情狀，實與一般性侵害被害人受創後之心理情緒反
    應相符，益徵A女上開指述於入睡時遭被告猥褻之過程，應
    非子虛。
㈢、再者，A女與被告為自高中時即已結識多年之好友，前無糾紛
    ，而被告偷拍A女案發當日在其上址租屋處沐浴影片之事（
    此妨害秘密案件業經本院以109年度上易字第302號判處罪刑
    確定），A女是於108年1月12日始經被告之母通知而得悉，
    有其與被告母親通訊軟體（臉書）對話內容在卷可按（見偵
    卷第14頁），亦即A女於本案案發當時與被告間並無嫌隙，
    且交情良好，也因此才會借住被告租屋處，案發後A女原亦
    未針對此事訴追或要求被告賠償，迄至知悉上開妨害秘密案
    件後，認被告未知悔改才一併提告（見偵卷第38頁及侵訴卷
    第196至197頁A女所述），實難認A女有刻意虛構或誇大事實
    誣陷被告之動機。然A女於案發當日回臺中後（即知悉遭偷
    拍之前），竟即對李東霖傾訴此事求助，被告亦不否認案發
    後數日即有前述其與李東霖間錄音檔案所示交談內容之事（
    見侵訴卷第302至304頁），益徵被告應確有A女上開所證述
    之行為，A女才會突然指控多年好友之被告，其所證自堪認
    具有憑信性。
㈣、綜上所述，A女就本案主要基本事實前後所證尚屬一致，並無
    實質瑕疵，且依A女案發時與被告之交情良好，案發後未訴
    追或求償之舉，應無虛構或誇大誣陷被告之動機。又由證人
    李東霖所證，可知A女案發後不久即向其求助，且有驚慌失
    措、噁心、害怕、覺得被背叛、很髒等與性侵害被害人相同
    之受創情緒反應，被告本人於案發後數日並即向李東霖坦承
    有於半夜不知道幾點睡醒時，伸到內衣裡面摸A女胸部及摸
    下體之行為，均可供為A女上開證述之補強，憑為加強心證
    之參證，足認被告應確有如A女所證，趁A女入睡後對其上開
    猥褻行為數次，堪以認定。
五、乘機猥褻犯意之認定：　　
㈠、被告雖於警詢中辯稱當時雙方不是在睡覺，是醒著躺在床上
    ，準備睡覺等語（見偵卷第3頁反面），於原審亦辯稱：我
    們都躺在床上，沒有睡著，A女眼睛是睜開的，A女是正躺，
    臉朝天花板，我是側躺，所以看得到A女的臉，知道她是醒
    著的等語（見侵訴卷第40頁、第222頁）。但被告於案發後
    數日即對李東霖坦稱：睡醒的時候就，大概半夜吧，我不知
    道幾點，然後就發生了她講的那些事情等語（見侵訴卷第13
    2頁之原審勘驗前揭錄音檔案筆錄），於偵查中並向檢察官
    供承：睡到凌晨2 、3點時，我就醒來了，…我就想跟A女發
    生進一步的關係，我就伸手觸碰他的胸部及腹部等語（見偵
    卷第43頁反面）。參以A女於原審就此亦證稱：我全程是背
    對著被告，我是側睡，是背對被告的，他不可能看得到我的
    眼睛等語（見侵訴卷第221頁），可認被告應確如A女所述，
    乃是A女入睡後，睡到一半時，在半夜才對A女為上開猥褻行
    為，並非雙方甫就寢躺在床上還未入睡前所為甚明，被告上
    開所辯，無非是為呼應其只是誤認A女對其有好感，方因此
    為本案行為之卸責之詞，當非可採。
㈡、準此，被告既是半夜醒來而為上開猥褻行為，可徵A女稱其原
    先已經睡著此情，應屬真實，是被告著手當時主觀上之認知
    ，應係趁A女熟睡而不知抗拒之際，伸手對A女為猥褻行為。
    其後A女雖因被告動作而驚醒，但全程裝睡，並始終背對被
    告，A女更稱被告不可能看得到我的眼睛等語，業如前述，
    則被告是否知悉A女已經驚醒，尚非無疑。又A女於過程中固
    有佯以變換睡姿而動一下或抱住胸部、被子等方式閃避、阻
    擋，但由A女於原審所證：我就稍微動一下，被告還是有趁
    我不動之後，有打算繼續摸，我又會繼續動一下…我換姿勢
    動一下後，被告就停止或抽回，然後他又繼續，然後我再動
    一下，被告再停止或抽回【其中A女表示被告是「停止」或
    「抽回」手，已不記得】（見侵訴卷第188頁、第216至217
    頁）、我不知道被告知不知道我有醒來等語觀之（見侵訴卷
    第205頁），可知被告並未於A女動一下時仍繼續施力，而是
    停止動作，則其所為實與避免驚醒變換睡姿中之A女之舉相
    合，亦難以此認被告當時主觀上已發覺A女醒來，無從確定
    其是否已由原乘機猥褻之犯意提升至強制猥褻之犯意，依罪
    疑有利於被告之原則，當僅能認定被告始終是基於乘機猥褻
    之主觀犯意接續而為。
六、被告其他辯解未予採信之理由：
㈠、辯護人雖以A女未當場或於早上起床後斥責、離去，還與被告
    共進早餐，再回被告租屋處整理行李，由被告送去坐車，仍
    與被告在通訊軟體中交談等情，辯稱主張A女所證情節不符
    情理云云。然查，A女已證稱於被告行為當時，是因畏懼被
    告因此對其有進一步之侵犯行為，故裝睡而未明講，業如前
    述；嗣後之所以未逕行離去仍留在床上，A女亦證稱：因為
    我本來當天晚上就只是都在假裝我在睡覺，就是跟我沒有要
    起來直接告訴被告「我知道這件事情，請停止」是一樣的意
    思，我如果直接起來、走掉，不就是明確告訴被告，我知道
    這件事情嗎，可是我當下的想法，就是我不知道怎麼辦，所
    以我就先假裝好像沒什麼事情發生等語（見侵訴卷第207頁
    ）。就早上起床後之情形，A女於原審復證稱：事發後的早
    上，因為晚上沒有起來告訴被告，我不知道他到底知不知道
    我晚上有發現他摸我，我第一次遇到這種事情，我不知道到
    底該怎麼處理這件事情，我又覺得當面講出來好像有點尷尬
    ，有在想要顧及與被告之間的情誼，不要撕破臉，所以我想
    說等我回家以後，等我想清楚到底要怎麼辦，如果要告訴被
    告，也不要當面，可能透過訊息或什麼再告訴他。我就假裝
    我們一切還是正常，所以我們還是有去吃早餐，回被告租屋
    處整理行李，讓被告送我去坐車回臺中。…心情很複雜，就
    想說暫時都不要表露出來等語（見侵訴卷第190第、第209頁
    、第217至218頁）。本院衡酌被告既係趁A女入睡之際而上
    開行為，當時復僅有被告、A女在場，A女且靠牆、被告在外
    ，A女確實難以即時求援或奪門而去，是A女稱其當下決定裝
    睡，甚符情理。又案發時被告與A女交情甚篤，A女且因此信
    任到敢隻身一人至被告租屋處借宿之程度，則其突遭被告趁
    其入睡時施以猥褻，深覺遭到背叛，一時之間不知所措，在
    無證據下，也不知是否該立即撕破臉，先裝沒事，並於當日
    之通訊軟體中仍佯與回應，以免被告起疑，待思考後再決定
    如何處理，實亦屬尚在就學階段之年輕A女可能會有之反應
    ，合乎常情，嗣A女亦果於當日返回臺中後向李東霖求助，
    業如前述，顯無辯護意旨所指不符情理之處，此部分所辯，
    應非可採。
㈡、雖被告、辯護人列舉A女讓其吹頭髮、未反對與其共眠一床，
    即曾表示若僅有被告一人，可至A女住處借住等情，主張當
    時雙方有曖昧關係，讓被告因此認為彼此互有好感，客觀上
    並未違反A女之意願云云。然由前引A女及李東霖所證，可知
    A女與被告間並無男女朋友間之曖昧或情愫，且A女性格較為
    外向，前亦有另名女性友人借宿被告租屋處，A女於原審並
    證稱讓被告吹頭髮不代表什麼（本院按：日常生活中女性確
    不乏有讓男性美髮師吹頭髮之情形），因其住處有兩張單人
    床，如果只有被告一個人借住的話，位置夠，所以才說被告
    可以借住等語（見侵訴卷第196至198頁），參以被告於原審
    亦供稱本案撫摸A女之行為，是想要確認A女有沒有進一步的
    意願等語（見審侵訴卷第54頁），顯然被告由其所舉各情，
    主觀上尚不能確知A女是否有與其成為男女關係之意思，否
    則被告何須藉此「確認」？且被告既稱「確認」，換言之，
    當已知此舉亦有可能違反A女之意願，即確認失敗甚明。被
    告辯稱其此舉在客觀上並未違反A女意願，自非可採。則被
    告在不確定A女意願之情形下，未先以言語或其他較不具侵
    犯性之動作試探，依其所辯，竟係直接以伸手撫摸A女之胸
    部、腹部等隱私部位之行為「確認」，自已逾越應有份際，
    無論其所言動機、氛圍是否為真，均非法之所許，不能僅因
    單方面認為對方對己具有好感，即謂可任憑己意施以猥褻行
    為。況由前述被告乃係基於乘機猥褻犯意之認定，可知被告
    應係於A女睡著時為之，且於A女有所動作時即停止，當屬避
    免驚醒A女之舉止，更難認被告所辯是為確認彼此進一步關
    係此情為真，是被告此部分所辯，顯亦非屬有據。
七、綜上所述，被告前揭所辯均非可採，其所為乘機猥褻犯行，
    事證明確，以堪認定，應依法論科。
參、論罪部分：
一、按故意犯之構成，非僅以行為人行為之客觀為限，亦應慮及
    行為人主觀之故意，且行為人之主觀故意與行為人行為之客
    觀評價有異，而行為之客觀評價重於行為人之主觀故意時，
    依學理上之「錯誤理論」，即「所犯重於所知時，從其所知
    」之法理，自僅得論以行為人具主觀犯意之罪刑。查被告為
    上開犯行時，應係基於乘機猥褻之主觀犯意而為，業經本院
    認定如前，故雖由A女所證其當時已經驚醒，但因害怕不敢
    告訴被告等語，可知A女嗣已非不知抗拒，而是因僅有其與
    被告同處一室，在恐懼中受制於被告身型、氣力上之差距而
    難以抗拒，顯係違反A女之意願，被告所為客觀上應已達強
    制猥褻之程度，然揆諸前揭說明，仍應適用被告主觀上所認
    識之罪名論處。是核被告所為，係犯刑法第225條第2項之乘
    機猥褻罪。
二、公訴意旨雖認被告所為係犯刑法第224條之強制猥褻罪嫌，
    惟依前開說明，容有未恰，然此部分起訴之基本事實既屬同
    一，為檢察官起訴效力所及，法院自仍應予審理，且經原審
    及本院於審理時當庭告知所犯法條（見侵訴卷第178、268頁
    ；本院卷第65、111頁），使當事人、辯護人有一併辯論之
    機會，已無礙被告防禦權及辯護人辯護權之行使，本院爰依
    刑事訴訟法第300條之規定變更起訴法條為上開乘機猥褻罪
    。
三、本案被告雖先後有數次撫摸A女胸腹部及下體等猥褻行為，
    然均係於密接之時間、地點所為，堪認皆係基於同一乘機猥
    褻之犯意，且係侵害同一被害人之相同法益，各行為之獨立
    性極為薄弱，依一般社會健全觀念，難以強行分開，在刑法
    評價上屬接續犯，應僅論以一乘機猥褻罪。
肆、維持原判決之理由：
一、原審同上認定，認被告所為事證明確，係犯前揭乘機猥褻罪
    ，而變更檢察官原起訴之強制猥褻罪為上開罪名，並以行為
    人之責任為基礎，審酌被告不知自我約束，輕視他人性自主
    權，為逞一己私慾，竟利用A女對其之信賴而至前揭租屋處
    借宿之機會，以為A女係處於熟睡不能抗拒之際，對A女為本
    案乘機猥褻犯行，致A女身心受創甚鉅；且被告已於李東霖
    私下質問時，明確就本案所為犯行坦承並道歉，然於法院審
    理中為脫免刑責而翻異陳詞，未見其表達任何悛悔改過之意
    ，犯後態度難認良好；並考量被告自述為大學特殊教育系畢
    業之智識程度，案發時之工作為國小補救教學老師（見侵訴
    卷第306頁）之家庭經濟狀況，暨被告之素行、本案行為手
    段、所生危害，以及被告迄未與A女達成和解或取得原諒之
    客觀情況，兼衡A女於原審陳稱：「希望可以判重一點，因
    為我記得被告好像是讀教育體系的，是特教的，因為他做出
    這種行為，很不適合再從事這樣的職業，所以希望可以讓他
    不要當老師」之量刑意見（見侵訴卷第222至223頁），及檢
    察官、被告、辯護人陳述之量刑意見等一切情況，量處有期
    徒刑1年2月，認事用法均無違誤，量刑亦稱妥適，應予維持
    。雖原審認定被告是認A女因熟睡而處於「不能」抗拒狀態
    ，與本院認定是處於「不知」抗拒狀態，略有歧異，但不影
    響基本事實之認定，尚不構成撤銷理由，併此敘明。
二、被告上訴意旨猶執前詞否認犯罪，業據本院論駁如前，其上
    訴意旨為無理由，應予駁回。　　
據上論斷，應依刑事訴訟法第368條，判決如主文。
本案經檢察官蔡顯鑫到庭執行職務。
中　　華　　民　　國　　111 　年　　2 　　月　　17　　日
                  刑事第二十庭  審判長法　官  王復生
                                      法　官  蕭世昌
                                      法　官  張紹省
以上正本證明與原本無異。
如不服本判決，應於收受送達後20日內向本院提出上訴書狀，其
未敘述上訴之理由者並得於提起上訴後20日內向本院補提理由書
（均須按他造當事人之人數附繕本）「切勿逕送上級法院」。
                                      書記官  莫佳樺
中　　華　　民　　國　　111 　年　　2 　　月　　17　　日
附錄：本案論罪科刑法條全文
中華民國刑法第225條
對於男女利用其精神、身體障礙、心智缺陷或其他相類之情形，
不能或不知抗拒而為性交者，處三年以上十年以下有期徒刑。
對於男女利用其精神、身體障礙、心智缺陷或其他相類之情形，
不能或不知抗拒而為猥褻之行為者，處六月以上五年以下有期徒
刑。
第一項之未遂犯罰之。